【裁判字號】    97,交聲,221
【裁判日期】    971023
【裁判案由】    違反道路交通管理處罰條例
【裁判全文】
臺灣宜蘭地方法院交通事件裁定         97年度交聲字第221號
移送機關    交通部公路總局臺北區監理所宜蘭監理站
異  議  人  甲○○
上列異議人因違反道路交通管理處罰條例案件，對於原處分機關
即交通部公路總局臺北區監理所宜蘭監理站中華民國97年7月16
日所為之處分（原處分案號：宜監字第裁43-ZID010370號）聲明
異議，本院裁定如下：
    主  文
異議駁回。
    理  由
一、異議人即受處分人甲○○經警舉發於民國97年1月8日8時59
    分許，駕駛車號1309-DH號自用小客車，在國道五號高速公
    路北向9公里處「速限80公里，經雷達（射）測定行速為98
    公里，超速18公里」違規。原處分機關調查後，認異議人「
    汽車行駛高速公路速度超過規定最高速限（未滿20公里）」
    之違規情節屬實，依道路交通管理處罰條例第33條第1項第1
    款規定，裁處異議人罰鍰新臺幣3千元，並依同條例第63條
    規定記違規點數1點。
二、異議意旨以：國道五號高速公路北向9公里處，係位於彭山
    隧道出口，而測速警告標誌接近隧道北向出口，原本位於9.
    2公里處，後移至9.3公里處，且與隧道內之測速警告標示比
    例相差甚大，自隧道往臺北方向行駛於內側車道，不易察覺
    此測速警告標示，該測速警告標示之設置，並未依規定「於
    高速公路至少300公尺前明顯標示」。又測速地點在106乙10
    公里附近之產業道路連結之山坡地上，非與國道連接，並非
    內政部警政署國道公路警察局第九警察隊之轄區，舉發員警
    於山坡地上隱匿執法似有待商榷，為此爰於法定期間內聲明
    異議，請求撤銷原處分等語。
三、按汽車行駛於高速公路、快速公路或設站管制之道路，不遵
    使用限制、禁止、行車管制及管理事項之管制規則而行車速
    度超過規定之最高速限或低於規定之最低速限者，處汽車駕
    駛人新臺幣3千元以上6千元以下罰鍰，道路交通管理處罰條
    例第33條第1項第1款定有明文。另依同條例第63條第1項第1
    款規定，汽車駕駛人有第33條第1項情形者，除依原條款處
    罰鍰外，並予記違規點數1點。經查，本件異議人駕駛車號1
    309-DH號自用小客車，於上開地點超速行駛之事實，為異議
    人所不爭執，核與內政部警政署國道公路警察局公警局交字
    第ZID011239號舉發違反道路交通管理事件通知單記載內容
    相符，並有採證照片附卷可稽，是異議人於上揭時地駕駛汽
    車行駛於高速公路，以每小時98公里之速度超速行駛違規之
    事實，洵堪認定。
四、異議人雖執前詞置辯，惟查：(一)本件測速地點在國道五號高
    速公路北上9公里處，在其前方即北上9.3公里處及10.85公
    里處，均設置有明顯之「前有違規採證照相」、「前有測速
    照相」等告示牌等情，有內政部警政署國道公路警察局第九
    警察隊97年4月9日公警九交字第0970970920號函在卷可稽，
    故上開告示牌之設置，應已盡告知用路人依速限駕駛之作為
    義務，足以促請駕駛人注意不得違規行駛，而符合道路交通
    管理處罰條例第7條之2第3項關於「對於行車速度超過規定
    之最高速限或低於規定之最低速限之違規行為，採用固定或
    非固定式科學儀器取得證據資料證明者，於高速公路、快速
    公路須至少於300公尺前，明顯標示之」之要求。況道路交
    通安全規則及相關道路交通安全法規，係基於社會大眾用路
    之安全及避免發生事故等目的而訂定，屬社會大眾用路之基
    本依據，汽車駕駛人於駕駛車輛時本即具有遵守相關規定以
    保障自身及他人行之安全之義務，前揭警示標示之設置，其
    作用在於提醒汽車駕駛人注意行車速限，尚非謂如有違反，
    汽車駕駛人即可不依速限行駛，或超速行駛之違規行為即應
    不罰，異議人以告示牌之設置未符合「於高速公路至少於30
    0公尺前明顯標示」之規定、標示不明顯等情，執為其違規
    不應處罰之理由，顯屬無據。(二)又本件異議人於97年1月8日
    8時59分許在國道五號高速公路超速違規之事實，已如前述
    ，至內政部警政署國道公路警察局第九警察隊員警實施測速
    之地點，是否為該警察隊之轄區，則與異議人本件違規事實
    無涉，異議人以舉發員警未在其轄區內實施測速云云資為異
    議理由，亦屬無稽。
四、綜上，異議人確有上開違規行為，洵無疑義，異議人所辯均
    不足採。原處分機關援引道路交通管理處罰條例第33條第1
    項第1款裁處異議人罰鍰新臺幣3千元，並依同條例第63條第
    1項第1款規定（原處分漏載第1項第1款）併記違規點數1點
    ，於法並無不合，本件異議為無理由，應予駁回。
五、依道路交通案件處理辦法第19條，裁定如主文。
中    華    民    國    97    年    10    月    23    日
                  交通法庭法  官  鄧晴馨
以上正本證明與原本無異。
如不服本裁定，應於裁定送達後5日內，向本院提出抗告狀。（
應附繕本）
                          書記官  吳文雄
中    華    民    國    97    年    10    月    23    日


司法院資訊處製作；財團法人民間司法改革基金會備份。
